臺灣臺中地方法院刑事判決　　　　　　　　　　　　九十一年度自緝字第四三九號
　　自訴人　　乙○○
　　被　告　　甲○○
右列被告因詐欺案件，經自訴人提起自訴，本院判決如左：
    主  文
甲○○無罪。
    理  由
一、自訴意旨略以：被告甲○○基於意圖為自己不法之所有，於民國（下同）八十四
    七月初，主動表示願意參加乙○○擔任會首所組之互組會二會，該互助會會期係
    自八十四年七月二十日至八十七年一月二十日止，共計三十一會員次，每會計二
    萬元，乙○○因認甲○○經濟寬裕，不疑有詐，同意甲○○參加，甲○○遂於八
    十四年九月二十日以五千二百元標走一會，得款五十四萬元，再於八十四年十一
    月二十日再以三千五百元標走另一會，得款五十二萬元後，自八十五年八月起即
    去向不明，未再繳付會款，乙○○因係會首，只有為甲○○墊付自八十五年九月
    二十日起至八十七年一月二十日止之每期互助會錢，總計八十四萬七千九百元，
    因認被告甲○○涉犯刑法第三百三十九條第一項之詐欺取財罪嫌云云。
二、按犯罪事實應依證據認定之，無證據不得推定其犯罪事實；又不能證明被告犯罪
    者，即應諭知無罪之判決，刑事訴訟法第一百五十四條、第三百零一條第一項分
    別定有明文。又按事實之認定，應憑証據，如未能發現相當証據或証據不足以証
    明，自不能以推測或擬制之方法，以為裁判之基礎，最高法院四十年臺上字第八
    六號判例均著有明文。
三、自訴人乙○○認被告甲○○涉有詐欺取財罪嫌，無非以被告甲○○得標後，自八
    十五年九月二十日起至八十七年一月二十日止均未支付互助會款為據。惟訊據被
    告堅決否認有詐欺犯意，辯稱：參加互助會時有能力每個月繳四萬元，因為那時
    我有做砂石生意；我因被別人拖累，而於八十五年八、九月破產；本件標得的錢
    支付債務等語。經查，被告甲○○確有自八十四年七月二十日起參加自訴人乙○
    ○所組之互助會二會，且於八十四年九月二十日以五千二百元利息得標，得標金
    五十四萬元，再於八十四年十一月二十日以三千五百元利息得標，得標金五十二
    萬元，惟被告自八十五年八月間起即未再交付每期會款等情，業據自訴人乙○○
    指訴在卷，復為被告所不否認，並有會單一紙已足佐證，合先敘明。再查，被告
    甲○○自八十四年七月二十日入會後，每月均有如期繳交二會會款，於八十四年
    九月二十日、八十四年十一月二十日得標後亦有如期繳交會款，至八十五年八月
    間起始未繳交會款等情，亦為自訴人及被告自承在卷，則被告既於八十四年九月
    二十日、同年十一月二十日得標後，仍有如期繳交會款至八十五年八月間止，足
    見被告辯稱無詐欺犯意等語，並非無據，倘被告有為自己不法所有之意圖，其參
    加互助會後，可於八十四年八月及九月各以高額利息得標後，即不繳付其後會款
    ，更可取得較多財物，何須於得標後，猶繼續繳付自訴人乙○○多期會款？足見
    被告參加互助會及得標時，並無為自己不法所有之犯意甚明。再查，民事上之債
    務不履行，縱係出於可歸責於債務人之事由，若無足以證明債務人自始蓄意以此
    行詐之積極證據，自不得以事後不履行債務之事實，推定債務人具有刑事犯罪之
    故意，其理甚明，故本件既無積極證據足資證明被告有詐欺故意，自難僅以被告
    參加互助會得標後，未完全如期支付其後會款之債務不履行之客觀結果，推測被
    告甲○○於參加互助會之初，即存有詐欺取財之主觀犯意。本件被告辯稱並無詐
    欺犯意等語，尚可採信，被告未如期繳交每期會款，應屬債務不履行之民事清償
    問題，此外，復查無其他積極證據足資證明被告涉犯詐欺取財犯行，本件證據不
    足，自應為被告無罪之諭知。
據上論斷，應依刑事訴訟法第三百四十三條、第三百零一條第一項，判決如主文。
中      華      民      國    九十一    年      九      月      九      日
                                        臺灣臺中地方法院刑事第四庭
                                            法  官    黃  家  慧
右正本證明與原本無異。
如不服本判決，應於判決送達後十日內向本院提出上訴狀，上訴於臺灣高等法院臺中
分院( 須附繕本 )。
                                            書記官
中      華      民      國    九十一    年      九      月      十      日
